【裁判字號】    90,交上易,485
【裁判日期】    900430
【裁判案由】    過失傷害
【裁判全文】
臺灣高等法院臺南分院刑事判決          九十年度交上易字第四八五號       Ｃ
      上  訴  人  台灣台南地方法院檢察署檢察官
      被      告  甲  ○  ○
右上訴人因被告過失傷害案件，不服臺灣台南地方法院九十年度交易字第二十號中華
民國九十年二月二十二日第一審判決（起訴案號：臺灣台南地方法院檢察署八十九年
度營偵字第一三三０號），提起上訴，本院判決如左：
      主      文
上訴駁回。
      事      實
一、甲○○明知並未考取駕駛執照不得駕駛汽車，竟於民國八十九年六月二十三日下
    午六時五十分許，駕駛已報廢之自用小貨車，沿台南縣東山鄉科里村往東中村方
    向由西向東，在支線道上行駛，途經北馬路段一處無號誌交岔路口時，應注意並
    能注意，車輛行至無號誌之交岔路口時，支線道車應暫停讓幹線道車先行，按其
    情節又非不能注意，竟疏未注意未暫停讓幹線道車先行，即冒然前行，適乙○○
    駕駛牌號，TXN｜六一二號機車附載其妻簡蘇金葉由南向北駛至該處，亦疏未注
    意車前狀況，致兩車閃煞不及發生擦撞。簡蘇金葉因而右橈尺骨骨折，乙○○則
    頭部外傷、顱內出血；顱骨、右側肩胛股、左側肋骨等三處骨折並左肺挫傷。乙
    ○○嗣經送醫後，已可行動、言語，惟其記憶已有減退。
二、案經簡蘇金葉訴由台南縣警察局白河分局報請台灣台南地方法院檢察署檢察官偵
    查起訴。
      理      由
一、訊據被告甲○○對其並未考照，於支線道駕車途經交岔路口肇事之右開事實供承
    不諱，核與告訴人簡蘇金葉指訴之情節相符，並有道路交通事故調查報告表、現
    場圖、告訴人簡蘇金葉及其配偶乙○○之診斷證明書各乙紙在卷可資佐證。被告
    雖辯稱：當時伊已經過交岔路口中央，並未直接撞擊告訴人所搭乘之機車等語。
    惟查：車輛行經無號誌之交岔路口，支線道車應暫停讓幹線道車先行，道路交通
    安全規則第一百零二條第一項第二款前段定有明文。被告駕車自應注意，並能注
    意上開規定。而肇事前被告原係自支線道行駛而來，已據被告陳述無訛。且依現
    場圖所載，肇事地點係在交岔路口中央，被告果曾暫停，自不致肇事，足見其疏
    未注意該規定，以致肇事，自有過失。況本件經台灣省台南區車輛行車事故鑑定
    委員會鑑定結果，亦採相同見解，並認被告應負主要之過失責任，此有卷附該委
    員會八十九年十二月一日南鑑字第八九一三七八號鑑定意見書可稽。雖告訴人之
    配偶乙○○未減速慢行，及未注意車前狀況，於本件車禍之發生亦有疏失，但被
    告之責任，不能因而解免。被告犯行，堪以認定。
二、核被告所為係犯刑法第二百八十四條第一項前段之過失傷害罪，其因一個過失犯
    行致告訴人夫妻同受傷害（簡蘇金葉併行告訴），為想像競合犯，應從一重處斷
    。被告無照駕車，因而致人受傷，依法應負刑事責任，依道路交通管理處罰條例
    第八十六條第一項規定加重其刑。
三、原審依上開法條論科，併引刑法第五十五條、罰金罰鍰提高標準條例第一條之規
    定，審酌被告過失之程度、犯罪所生之危害及犯罪後之態度等一切情狀，量處有
    期徒刑五月，並依刑法第四十一條、上開條例第二條之規定，諭知易服勞役之折
    算標準，核無不合。告訴人聲請檢察官上訴意旨雖以：被害人乙○○受傷後現有
    器質性腦損傷，無法言語，與人溝通困難，已達語能毀敗之程度。被告又拒絕賠
    償，原判決量刑過輕云云。按被害人乙○○雖因車禍受傷肢殘（非斷肢），領有
    殘障手冊。惟據其子簡泳傑到院陳稱：其父治療後仍可行動，有時雖語無倫次，
    但仍可以講話溝通，僅記憶減退云云。足見並未達肢體機能，或語能毀敗之程度
    。查過失傷害罪，法定本刑為六月以下有期徒刑，拘役或五百元以下罰金。原判
    決量處中度以上之刑，顯已審酌被告尚未賠償等一切情狀，難認量刑過輕。上訴
    為無理由，應予駁回。
據上論結，應依刑事訴訟法第三百六十八條判決如主文。
本案經檢察官曾顯智到庭執行職務。
中    華    民    國      九十      年       四      月     三十    日
                                  臺灣高等法院臺南分院刑事第三庭
                                      審判長法官  黃    崑    宗
                                            法官  林    勝    木
                                            法官  莊    俊    華
右正本證明與原本無異。
不得上訴。
                                      法院書記官  徐    瑞    清
中    華    民    國      九十      年      五      月     一           日
附錄法條：
刑法第二百八十四條第一項：因過失傷害人者，處六月以下有期徒刑、拘役或五百元
                          以下罰金，致重傷者，處一年以下有期徒刑、拘役或五
                          百元以下罰金。


司法院資訊處製作；財團法人民間司法改革基金會備份。
